臺灣臺中地方法院刑事判決　　　　　　　99年度易字第3649號
公　訴　人　臺灣臺中地方法院檢察署檢察官
被　　　告　黃守廉
上列被告因詐欺案件，經檢察官提起公訴（99年度偵字第20346
號），本院判決如下：
    主    文
黃守廉犯詐欺取財罪，累犯，處有期徒刑伍月；如易科罰金，以
新台幣壹仟元折算壹日。
    犯罪事實
一、黃守廉明知已陷於無償債能力之嚴重狀態，竟意圖為自己不
    法之所有，於民國99年7月9日在網路聊天室認識楊純婷，即
    佯稱係「黃宇杰」且以經營車行為業云云；再於99年7月24
    日晚上10時許，佯稱其車行需要週轉，而銀行貸款之利息比
    較高，想要先向楊純婷調借新臺幣（下同）30萬元，待同年
    7月26日一定會還款等情；使楊純婷陷於錯誤，不疑有他。
    楊純婷遂基於好意予以幫忙，以提款卡從自己的二金融機構
    帳戶提領現金合計30萬元，再於99年7月25日凌晨零時10分
    許，在臺中市○○路○段123號附近如數借與。詎屆期黃守
    廉竟未有任何還款之表示，百般推託，而楊純婷又催討無著
    ，始知受騙，並報警查獲。
二、案經楊純婷訴由臺中市政府警察局第六分局報請臺灣臺中地
    方法院檢察署檢察官偵查起訴。
    理    由
一、證據能力部分：本案下列引用之供述及非供述證據，經本院
    依法踐行調查證據程序，檢察官及被告均不爭執各該證據之
    證據能力，且亦查無依法應排除其證據能力之情形，是後述
    所引用證據之證據能力皆無疑義，合先敘明。
二、訊據被告黃守廉矢口否認有詐欺之犯行，辯稱；我有告知楊
    純婷我的本名，還跟她說我要改名「黃宇杰」；我沒有跟楊
    純婷說銀行的貸款比較高，才跟她借錢；我是因為我母親之
    前有幫人作保，我希望能夠幫我母親，所以借款一部分用來
    周轉，另一部分，我拿來投資中古車；我有說要分期還款，
    前二個月是寬限期，第三個月開始分款還款，前兩個月的利
    息會先給她，是2%，8月2日當天我帶了頭兩個月的利息1萬2
    ，要跟她談還款計畫云云。經查：
（一）被告如何以周轉為由向告訴人楊純婷詐騙30萬元之經過，
      業據告訴人於警詢、偵查及本院審理時指訴甚明，並有臺
      中市政府警察局第六分局何安派出所受理各類案件紀錄表
      、受理報案三聯單、反詐騙案件紀錄表各1份、告訴人提
      出之存摺影本2份及「風尚人文餐廳」99年7月24日監視器
      之翻拍照片2張附卷可證。
（二）被告如係出於誠意，並解釋緣由後，再向告訴人借款，可
      於約定日子的白天再請告訴人備妥金錢，並書寫借據，載
      明還款之方式與期限，何需於深夜催促告訴人利用提款卡
      至不同金融機構的自動提款機領款湊錢？又未書寫任何借
      據？顯見被告有意利用深夜時刻，乘告訴人不及深思熟慮
      ，又無法與親友討論後之際，向告訴人以周轉為由騙取金
      錢。
（三）告訴人一再堅稱被告係自稱「黃宇杰」，被告從未告知其
      真實姓名為「黃守廉」，故告訴人至派出所報案時，僅知
      詐騙之人為「黃宇杰」，有臺中市政府警察局第六分局何
      安派出所受理各類案件紀錄表附卷可證。按告訴人既認受
      騙而前往派出所申告，其目的就在找出被告與追回遭騙之
      金額，如知悉被告的真名是「黃守廉」，自無佯稱不知被
      告之真名而故意增加警察機關追查的困難度之動機。況被
      告先則於警詢時辯稱：「我當時跟她（指告訴人）說我叫
      黃守廉，但我有打算要去改名，改名為黃宇杰。」；於本
      院受命法官進行準備程序時另稱：「我有跟被害人說我的
      本名，跟我未來要改名成『黃宇杰』。別人傳簡訊給我，
      也有稱呼我為宇杰。」；於本院審理時，又改口稱：「（
      檢察官問：告訴人知不知道你的本名叫黃守廉？）知道。
      我去她家的時候，她還看過我的身分證。」；關於告訴人
      如何於向警方報案之前應已知悉被告之真名，被告前後供
      述不一致：且被告如真有改名為「黃宇杰」之意，並已使
      用「黃宇杰」之名對外，何以無法舉出友人所傳送之「簡
      訊」資料或其他證據來證明？顯見被告有意隱匿真實姓名
      來向告訴人行騙。
（四）又經詢問被告向告訴人借款30萬元的去向：被告於警詢時
      先則否認向告訴人借款30萬元，僅承認借款2萬元。於檢
      察官訊問時，被告辯稱：一部分拿來週轉，一部分拿來投
      資中古車云云。於本院受命法官訊問時，另稱：拿15萬元
      給母親，另8月中旬拿10萬元還給告訴人，另外5萬元買1
      輛中古車云云，前後已不一致。且關於被告拿現金給其母
      親之部分，被告始終未能舉出證據加以證明；而告訴人於
      99年7月25日凌晨0時10分許借款後，至遲於99年7月27日
      起，已向被告催討，被告何以不於當時就還款？如當時已
      給付其母親15萬元，何以不立即先還餘款15萬元？而被告
      提出所稱購買的中古車行照影本，其過戶補發行車執照之
      日期是99年8月16日，已在99年8月2日被告前往派出所說
      明之後，其當時既然尚未購買中古車，何不把準備購車的
      5萬元先行歸還告訴人？顯見被告借得30萬元係於短期內
      悉數花用，並無歸還告訴人之真意。
（五）被告自承沒有存款，且積欠數家銀行信用卡卡債，欠款金
      額不清楚，本金利息約2、3年前就沒有辦法清償，足認被
      告陷於無償債能力之嚴重狀態；被告又無法於100年1月11
      日前提出其於汽車材料行工作的薪資證明，顯見被告並無
      按時分期償還告訴人借款之能力與計劃，堪認被告向告訴
      人借款之初，主觀上並無還款之想法，而有詐騙之故意。
（六）綜上所述，被告所辯不足採信，其犯行堪以認定。
三、核被告黃守廉所為，係犯刑法第339條第1項之詐欺取財罪。
    被告曾因公共危險罪案件，經本院於95年12月18日以95年度
    豐交簡字第416號判決判處有期徒刑2月確定，於96年1月11
    日易科罰金執行完畢，有臺灣高等法院被告前案紀錄表在卷
    可稽；被告於前案有期徒刑執行完畢後5年內故意再犯本案
    有期徒刑以上之罪，為累犯，依法應加重其刑。爰審酌被告
    犯罪之動機，所受教育程度，與告訴人之關係，使用之手法
    ，詐騙之金額，現已歸還告訴人15萬7千元；雖與告訴人有
    書寫和解書，但未依約定時間還款，故未獲得告訴人之原諒
    ；犯後之態度等一切情狀，量處如主文所示之刑，並諭知易
    科罰金之折算標準。
據上論斷，應依刑事訴訟法第299條第1項前段，刑法第339條第1
項、第47條第1項、第41條第1項前段，刑法施行法第1條之1，判
決如主文。
本案經檢察官廖聖民到庭執行職務。
中    華    民    國    100    年    1    月    21    日
                  刑事第二庭  審判長法  官  鄭永玉
                                    法  官  陳得利
                                    法  官  施慶鴻
以上正本證明與原本無異。
如不服本判決應於收受判決後10日內向本院提出上訴書狀，並應
敘述具體理由；其未敘述上訴理由者，應於上訴期間屆滿後20日
內向本院補提理由書（均須按他造當事人之人數附繕本）「切勿
逕送上級法院」。
                                    書記官  許清源
中    華    民    國    100    年    1    月    21    日
附錄論罪科刑法條
刑法第339條第1項
意圖為自己或第三人不法之所有，以詐術使人將本人或第三人之
物交付者，處5年以下有期徒刑、拘役或科或併科1千元以下罰金
。